臺灣基隆地方法院行政訴訟判決
111年度交字第16號
原      告  鄭劭祺  

被      告  交通部公路總局臺北市區監理所

代  表  人  江澍人  
訴訟代理人  許佳琳  
上列當事人間交通裁決事件，原告不服被告民國110年12月23日
北市監基裁字第25-RB0000000號裁決，提起行政訴訟，本院判決
如下：
    主  文
原告之訴駁回。
訴訟費用新臺幣參佰元由原告負擔。
    事實及理由
一、程序事項：
    按交通裁決事件之裁判，得不經言詞辯論為之，行政訴訟法
    第237條之7定有明文。本件係因原告不服被告依道路交通管
    理處罰條例第60條第2項第3款規定所為裁決，而提起撤銷訴
    訟，屬交通裁決事件之裁判，依前揭規定，爰不經言詞辯論
    ，逕行裁判，合先敘明。
二、事實概要：
　　原告於民國110年11月27日凌晨1時25分左右，駕駛車號0000
    -00號自用小客車（下稱系爭車輛），行至基隆市仁二路、
    愛三路之交岔路口（下稱系爭路口），經基隆市警察局第一
    分局（下稱舉發機關）以有道路交通管理處罰條例第53條第
    2項規定之紅燈右轉行為，而於同日以基警交字第RB0000000
    號舉發違反道路交通管理事件通知單（下稱舉發單）當場舉
    發，應到案日期為110年12月27日，並經原告簽收（入案日
    期為110年11月29日）。嗣原告不服舉發，遂於110年11月29
    日向被告轄下基隆監理站申訴，經基隆監理站函請舉發機關
    查明，舉發機關於110年12月14日以基警一分五字第1100113
    116號函文表示：原告於號誌為紅燈時穿越停止線，但未穿
    越路口至銜接路段，亦無右轉情形，依行政程序法第101條
    規定，變更舉發法條為道路交通管理處罰條例第60條第2項
    第3款規定「不遵守道路交通標線之指示」等語，並製作舉
    發機關違反道路交通管理事件通知單更正通知書（下稱更正
    書），且延後應到案日期，據此通知兩造。被告遂於110年1
    2月23日依道路交通管理處罰條例第60條第2項第3款規定，
    認原告有「不遵守道路標線之指示」之違規行為，以北市監
    基裁字第25-RB0000000號違反道路交通管理事件裁決書（下
    稱原處分），裁處罰鍰新臺幣（下同）900元，且於同日送
    達原告。原告仍有不服，乃於110年12月30日提起本件行政
    訴訟。
三、原告主張：其當時行經系爭路口，看到號誌為紅燈而暫停，
    但左側車道有因卸貨而臨停之大貨車，阻擋原告對遠端號誌
    的視線，且系爭車輛為第一輛停等之車輛，原告也無法看見
    近端號誌，故其僅能遵行次一路口即仁二路、愛二路之交岔
    路口之號誌，而當此號誌為綠燈時，原告誤認系爭路口之號
    誌亦為綠燈，遂起步行駛，且當系爭車輛超越機慢車停等區
    及停止線，原告才看見系爭路口之遠端號誌為紅燈，立刻暫
    停，此時，員警就攔停舉發原告，原告有靠右側暫停，並向
    員警說明理由，但員警不接受。又依行政罰法第7條第1項規
    定，只要是非故意或非過失其中一者，就不應該處罰。又原
    告要求員警填寫異議單，員警也不回應等語。並聲明：原處
    分撤銷。
四、被告答辯：依舉發機關之查證函覆，系爭車輛行經系爭路口
    ，號誌為紅燈時，穿越停止線，但未穿越路口至銜接路段，
    亦無右轉情形，故舉發機關依行政程序法第101條規定，變
    更舉發法條為道路交通管理處罰條例第60條第2項第3 款規
    定「不遵守道路交通標線之指示」，並檢附更正書。經審酌
    舉發機關舉發適法，被告遂依法裁處，並無違法等語。並聲
    明：原告之訴駁回。
五、本院之判斷：
(一)原告於110年11月27日凌晨1時25分左右，駕駛系爭車輛，行
    至系爭路口，經舉發機關以有道路交通管理處罰條例第53條
    第2項規定之紅燈右轉行為，而於同日以舉發單當場舉發，
    應到案日期為110年12月27日，並經原告簽收（入案日期為1
    10年11月29日）。嗣原告不服舉發，遂於110年11月29日向
    被告轄下基隆監理站申訴，經基隆監理站函請舉發機關查明
    ，舉發機關於110年12月14日以基警一分五字第1100113116
    號函文表示：原告於號誌為紅燈時穿越停止線，但未穿越路
    口至銜接路段，亦無右轉情形，依行政程序法第101條規定
    ，變更舉發法條為道路交通管理處罰條例第60條第2項第3 
    款規定「不遵守道路交通標線之指示」等語，並製作更正書
    ，且延後應到案日期，據此通知兩造。被告遂於110年12月2
    3日依道路交通管理處罰條例第60條第2項第3款規定，認原
    告有「不遵守道路標線之指示」之違規行為，以原處分裁處
    罰鍰900元，且於同日送達原告等情，有舉發單、違規歷史
    資料查詢報表、交通違規陳述單、舉發機關110年12月14日
    基警一分五字第1100113116號函、更正書、採證光碟、原處
    分裁決書暨送達證書等在卷可參（本院卷第45至55頁），應
    認屬實。至原告不服原處分，提起行政訴訟，並以前詞主張
    ，則本件爭點為：原處分是否合法？現判斷如下。
(二)按「駕駛人駕駛車輛在道路上，應遵守道路交通標誌、標線
    、號誌之指示、警告、禁制規定，並服從執行交通勤務之警
    察或依法令執行指揮交通及交通稽查任務人員之指揮」、「
    汽車駕駛人，駕駛汽車有下列情形之一，而本章各條無處罰
    之規定者，處900元以上1,800元以下罰鍰：三、不遵守道路
    交通標誌、標線、號誌之指示」，分別為道路交通管理處罰
    條例第4條第2項、第60條第2項第3款定有明文。次按停止線
    ，用以指示行駛車輛停止之界限，車輛停止時，其前懸部分
    不得伸越該線；行車管制號誌圓形紅燈之意義，係指車輛面
    對圓形紅燈表示禁止通行，不得超越停止線或進入路口，道
    路交通標誌標線號誌設置規則第170條第1項前段、第206 條
    第5款第1目規定甚明。又本細則依道路交通管理處罰條例第
    92條第4項規定訂定之；處理違反道路交通管理事件之程序
    及統一裁罰基準，依本細則之規定辦理；前項統一裁罰基準
    ，如附件違反道路交通管理事件統一裁罰基準表，違反道路
    交通管理事件統一裁罰基準及處理細則第1條、第2條第1項
    、第2項分別亦有明定，是違反道路交通管理事件統一裁罰
    基準及處理細則即係基於法律之授權所訂定。又依上開基準
    表記載，不遵守道路交通標誌、標線、號誌之指示，於期限
    內繳納或到案聽候裁決者，處罰鍰900元。又此裁罰基準經
    司法院大法官會議釋字第511號解釋認無違背法律保留原則
    ，得為法院裁判時所適用。
(三)經查：
  1.觀諸採證光碟之內容（本院檢視光碟後製成如附件所示之內
    容，業已當庭提示予兩造確認），並核對系爭路口之Google
    照片（本院卷第73至75頁），名稱為1679-PK.AVI之檔案於
    錄影畫面開始時，系爭路口之舉發機關行向即愛三路之號誌
    為綠燈〈依本院卷第65至68頁之基隆市政府111年3月23日函
    暨檢附之時制、時相資料，當時之時制編號為31，第1時相
    之愛三路號誌為綠燈之時間為75秒（含黃燈3秒、紅燈2秒）
    ，仁二路之號誌為紅燈〉，且於錄影時間33秒時，舉發機關
    所攔停在系爭路口之仁二路行向（號誌為紅燈）之車輛車號
    為0000-00即系爭車輛，又駕駛系爭車輛之原告自承其係依
    次一路口之號誌為綠燈而行駛；進者，名稱為1679-PK-監視
    器.mp4之檔案於錄影畫面開始時，系爭路口之仁二路行向之
    號誌即為紅燈，且原告所稱之大貨車業已暫停在接近系爭路
    口之左側車道，嗣系爭車輛始沿仁二路之右側車道緩緩接近
    系爭路口而停等，然於錄影時間10秒時，系爭路口之號誌仍
    顯示紅燈，系爭車輛即依次一路口之綠燈號誌旋即加速向前
    行駛，後於錄影時間16秒時才驟然煞停〈核對本院卷第73至7
    5頁之系爭路口Google照片，可確認系爭車輛已超越停止線
    ，且此亦為原告所自承（見本院卷第84頁）〉。可知，系爭
    路口之仁二路行向之號誌顯示為紅燈時，原告仍駕駛系爭車
    輛逕予超越停止線，揆之前揭規定，自有未依停止線標線指
    示停車之違規行為，違反道路交通管理處罰條例第60條第2
    項第3款規定，洵堪認定。
　2.按違反行政法上義務之行為非出於故意或過失者，不予處罰
    ，行政罰法第7條第1項定有明文。準此，依行政罰法第7條
    第1項規定，道路交通管理處罰條例之處罰對象自應包含故
    意、過失之違規行為人在內（臺北高等行政法院111年度交
    上字第91號判決參照）。觀諸上開基隆市政府111年3月23日
    函暨檢附之時制、時相資料，可悉每一交岔路口之號誌之時
    制、時相均有差異，絕不能以其他路口之號誌判斷自己所欲
    通行路口之號誌，此亦為任何駕駛人（甚至是一般人）所熟
    知，遑論原告係領有合法駕駛執照之人，自當不得推諉不知
    ，然參照上開採證光碟之內容及原告之陳述，可悉原告竟以
    次一路口之號誌判斷系爭路口之號誌，無論其係有意為之抑
    或有所誤認，至少一定有過失之主觀歸責事由，從而，原告
    即應負道路交通管理處罰條例第60條第2項第3款規定之罰鍰
    900元責任。至原告雖主張其非出於故意，已符合行政罰法
    第7條第1項規定之其中一情形，即無庸處罰云云，然行政罰
    法第7條第1項規定係指處罰對象包含故意、過失之違規行為
    人，業如前述，故原告此部分之主張，應有誤解。
  3.按行為人有下列情形之一，而「未嚴重危害交通安全、秩序
    」，且「情節輕微」，以不舉發為適當者，交通勤務警察或
    依法令執行交通稽查任務人員得對其施以勸導，免予舉發：
    駕駛汽車「隨行」於大型車輛「後方」，「因視線受阻」，
    致「無法即時」依標誌、標線、號誌之指示行駛，違反道路
    交通管理事件統一裁罰基準及處理細則第12條第1項第9款亦
    有明文。本件原告雖主張當時仁二路之左側車道有大貨車，
    阻擋原告對遠端號誌的視線，且原告也無法看見近端號誌，
    故其僅能遵行次一路口之號誌云云，然上開大貨車早已臨停
    在仁二路之左側車道，嗣系爭車輛始沿仁二路之右側車道接
    近系爭路口，業如前述，則原告顯非「隨行」於上開大貨車
    之「後方」，況且，原告駕駛系爭車輛接近系爭路口前，上
    開大貨車業已臨停在仁二路之左側車道，原告本得選擇相較
    安全之應變方式，例：停在可見近端號誌之位置等，而非率
    然依次一路口之綠燈號誌旋即加速向前行駛，因此危及他人
    ；且原告之視線是否確實受阻云云，亦非無疑；進者，縱若
    原告所陳視線受阻云云為真，然其仍得選擇相較安全之駕駛
    方式，例：以駕駛系爭車輛緩緩前進之方式而改變視角，抑
    或以系爭路口之愛三路行向之號誌且稍等全紅清道數秒以確
    認自己行向之號誌等，故原告並非「無法即時」依標誌、標
    線、號誌之指示行駛，然其不僅未選擇相較安全之駕駛方式
    ，反而率然依次一路口之綠燈號誌旋即加速向前行駛，則其
    所為即不可取；遑論原告之行為已有高度蓋然性危急其他用
    路人（尤其是行人），更非「未嚴重危害交通安全、秩序」
    ，亦非「情節輕微」。可知，原告此部分之主張，不僅與法
    律要件未合，且不得解免其至少所應負之過失責任。
　4.至原告雖提出自己另外拍攝之光碟影像，然均非本案發生時
    之影像，無論上開大貨車之外型、高度及相對位置、系爭車
    輛之相對位置、上開大貨車及系爭車輛之出現時間先後等，
    均有差異，況且，縱若原告所其陳視線受阻云云為真，然亦
    不得解免其至少應負之過失行政責任，業如前述，故原告所
    提出自己另外拍攝之光碟影像，不足作為有利之認定。
　5.原告雖又主張其要求員警填寫異議單，但員警不回應云云，
    然無論是否屬實，要屬另一法律問題，並不影響被告就原告
    之違規行為，裁處如原處分之合法性（臺北高等行政法院10
    7年度交上字第40號判決），故原告此部分主張亦不可採。
六、綜上所述，原處分認原告於事發時、地駕駛系爭車輛行經系
    爭路口，有不遵守道路標線之指示之違規行為，應可信實，
    故被告依道路交通管理處罰條例第60條第2項第3款規定，以
    原處分裁處罰鍰900元，核無違誤。是原告訴請撤銷原處分
    ，為無理由，應予駁回。
七、本件第一審訴訟費用計為300元（如訴訟費用計算書），應
    由原告負擔，爰確定第一審訴訟費用額如主文第2項所示。
據上論結，本件原告之訴為無理由，依行政訴訟法第98條第1項
前段、第237條之7 、第237條之8第1項，判決如主文。
中　　華　　民　　國　　111 　年　　11　　月　　14　　日
                  行政訴訟庭法  官　曹庭毓
以上正本係照原本作成。
如不服本判決，應於送達後20日內，向本院提出上訴狀，其未表
明上訴理由者，應於提出上訴後20日內向本院補提理由書（均須
按他造人數附繕本），並應繳納上訴費750元。上訴理由應表明
關於原判決所違背之法令及其具體內容，或依訴訟資料可認為原
判決有違背法令之具體事實。
中　　華　　民　　國　　111 　年　　11　　月　　14　　日
　　　　　　　　　　　　　　書記官　黃婉晴
訴訟費用計算書
項        目              金  額（新臺幣）    備  註
第一審裁判費                300元
合        計                300元 

附件：
檔案名稱：1679-PK.AVI 攝影角度：錄影畫面係由舉發機關員警配帶之密錄器往正前方拍攝。 錄影時間：約3秒01秒。   錄影時間                             錄影內容 00分00秒至03分01秒止  錄影畫面一開始（顯示時間為2021/11/27 01：28：29），可見前方係某市區道路之街景（畫面由行進中之車內向外拍攝，隨車輛之行駛可見左右路側街道、商家招牌，並可見前方行車管制號誌顯示綠燈），車輛於錄影時間33秒行至一處交岔路口（路口右側可見麥當勞、康是美商店招牌；核對卷內資料確認為愛三路、仁二路口），隨後聽聞警笛鳴響，車內舉發機關員警將車窗降下，出聲喝令某車輛（似行經畫面右側某處，畫面黑暗無法辨識）靠路邊停車。而後，舉發機關員警先於車內查詢該車輛車籍資料（車號0000-00），復於錄影時間1分25秒由副駕駛座下車，往右後方行走（此時可見警車右後方暫停一輛銀灰色汽車，而另名身著警察制服之員警，已行走至該車輛右側），並與受攔停車輛之駕駛人（下稱原告）交談。兩人對話略以： 員警：先生剛才紅燈欸。 原告：不好意思我真的沒看到，我剛才被那台車（手比畫面上方；        該處有一輛大貨車靜止於仁二路及愛三路接近轉角處） 擋          住，我看前面的號誌是綠燈（手比仁二路前方銜接道路）才        前進。 員警：你要看的燈號是這個（手比仁二路、愛三路交岔路口上方） 員警隨後向原告索取證件，準備掣單舉發，迄畫面終了。　  

檔案名稱：1679-PK-監視器.mp4 攝影角度：錄影畫面係由監視器拍攝行經基隆市○○路○○○○○○○○○○路○            ○○路○○路○○號誌變化。 錄影時間：約43秒。   錄影時間                             錄影內容 00分00秒至00分43秒止  錄影畫面開始（顯示時間為00-00-0000 星期六 01：22：05) ，係拍攝基隆市仁二路接近仁二路、愛三路交岔路口之街景（下稱系爭路口；畫面近端路面繪設枕木紋行人穿越道，前方則為單向雙線車道，兩車道地面均繪設指向直行之箭頭)，此時系爭路口、次一路口之行車管制號誌均顯示紅燈；該路段左側車道上接近交岔路口處，有一輛大貨車（下稱甲車）暫停在路邊，顯示危險警告燈。  錄影時間01秒至03秒間，同路段右側車道有一輛小客車（下稱系爭車輛）緩緩接近路口停等；甲車後方則有另輛小客車於錄影時間04秒時車頭向右、繞過甲車，再於錄影時間08秒時駛入右側車道，於系爭車輛後方停等。錄影時間10秒，系爭路口之次一路口號誌變換為綠燈（系爭路口號誌仍顯示紅燈），系爭車輛旋加速向前行駛，復於錄影時間16秒時驟然煞停（尚未駛至前方銜接道路）。  錄影時間26秒，一輛警車自愛三路駛近系爭路口（即自畫面上方由左至右駛來，約略可見警車右側車身及閃燈），並於錄影時間30秒時於路口中央暫停，再於35秒至36秒間些許前進；而後，系爭車輛則隨警車方向緩緩右轉，消失在畫面中。